【裁判字號】    98,簡,201
【裁判日期】    990202
【裁判案由】    進口貨物核定稅則號別
【裁判全文】
臺北高等行政法院判決
                                       98年度簡字第201號
原      告  迪凱企業股份有限公司
代  表  人  甲○○
訴訟代理人  張孟茹律師
被      告  財政部基隆關稅局
代  表  人  乙○○（局長）
訴訟代理人  丙○○
上列當事人間進口貨物核定稅則號別事件，原告不服財政部中華
民國97年8 月5 日台財訴字第09700317560 號訴願決定（案號：
第00000000號），提起行政訴訟，本院判決如下：
    主  文
原告之訴駁回。
訴訟費用由原告負擔。
    事實及理由
一、原告起訴後，被告代表人變更為乙○○，是新任代表人具狀
    聲明承受訴訟，核無不合，應予准許。又司法院於民國（下
    同）92年9 月17日以（92）院台廳行一字第23681 號令，依
    行政訴訟法第229 條第2 項之規定，將同條第1 項之簡易案
    件金額（價額）提高為新台幣（下同）20萬元，並於93年1
    月1 日實施。本案原告因系爭貨物經被告依其申報稅則號別
    第1901.90.99號，按稅率30% 課徵關稅132,142 元，原告認
    應改列稅則第1208.10.00號，稅率3%所為爭訟，其所爭執之
    稅費差額為102,524 元，在20萬元以下，依行政訴訟法第22
    9 條第1 項第1 款規定，應依簡易訴訟程序進行之，並不經
    言詞辯論為判決，合先敘明。
二、事實概要：原告於民國（下同）96年11月16日委由浩威企業
    股份有限公司基隆分公司向被告報運進口SOYLIFE COMPLEX
    REGULAR NON-GMO 20KGM/DRU 乙批（進口報單號碼：第AN/B
    C/96/WN26/3666號），原申報稅則號別為第1901.90.99號，
    稅率30% ，申經被告依關稅法第18條第2 項規定，准按其申
    報繳納相當金額之保證金先行驗放，事後再加審查。嗣被告
    查核結果，核定系爭來貨應歸列原申報稅則第1901.90.99號
    「其他第1901節所屬之調製品」項下，按稅率30﹪課徵關稅
    。原告不服，認應改列稅則第1208.10.00號，稅率3%，申請
    復查未獲變更，提起訴願亦遭決定駁回，遂提起本件行政訴
    訟。
三、原告主張：
  (一)原告長期進口本件系爭貨物，依被告歷年來之行政先例系爭
    貨物均歸類於申報稅則第1208.10.00.00-6 號而核課3%稅率
    ，直至95年始遭被告連續將原告進口之不同批次系爭貨物改
    列為第19類稅則編號第1901.90.99.00-1 而核課30稅率。惟
    查我國輸出入貨品分類號表及其稅則稅率表有關系爭貨物之
    規定未有變更，被告未遵循已形成之行政先例以3%稅率課徵
    本件進口稅，顯已違反行政自我拘束原則。
  (二)依財政部75年4 月19日台財關字第7505338 號及77年3 月23
    日台財關字第770027306 號函，海關對於進口貨品之稅則歸
    列，如發現所歸列之稅則號別不適當，擬變更其稅則號別且
    有將影響進口人權益者，除已明文修訂者外，應報部核定。
    又依財政部91年3 月8 日台財關字第0910550152號令，整體
    性係謂海關對同一進口貨物，不論自同一關區進口，或自數
    個不同關區進口，均核定為同一稅則號別者。而延續性則係
    指進口行為之延續性，須同時考量進口期間及進口次數，亦
    即進口行為需具有持續性，且有頻繁之進口紀錄，並視產品
    特性而定。依上開函示，整體性所要求者係海關對同一進口
    貨品之核定，而非進口人自行申報者，訴願決定駁回理由卻
    以原告自行申報之稅則號別不同，主張本案無整體性，顯有
    誤解。而原告長期進口系爭貨物，被告歷來皆核定為稅則第
    1208.10.00.00-6 號。訴願決定駁回理由僅單純認定本件無
    延續性，卻未論述據以認定之理由，誠不知所稱之未符合延
    續性原則所為何來。
  (三)原告曾就系爭貨物稅則分類歸屬先行詢問被告，詢問之貨品
    貨品名稱為：SOYLIFE COMPLEX MICRO SOYGERM FLOUR ，材
    質成分為：100 ％SOY GERM（黃豆胚軸），被告於已知悉系
    爭貨物係只取出黃豆胚軸之情形下，仍在稅則預先審核案例
    中將系爭產品歸列於第12章，原告係信賴被告上開之稅則預
    先審核，始據以決定進口系爭貨物，蓋歸類於第12章，稅率
    為3 ﹪，惟若遭歸類於第19章，稅率則將高達30% ，此將使
    原告之成本大幅提昇，原告生活亦因此而有深刻改變，從而
    ，原告已有客觀上具體信賴表現。原告已就貨物之材質成分
    為完全陳述（黃豆胚軸），又無其他信賴不值得保護之情形
    ，應得主張適用信賴保護原則。至於原告報關時檢附之發票
    係由原製造商製作提供，係其公司內部之簡略記載，而報單
    申報貨名則係以原製造商使用之全名為完整之申報，並非為
    了影響稅則歸列而為。再者，報單申報貨名中之NON-GMO 僅
    係代表此產品為非基因改造，並不影響稅則號別之歸列，為
    非必要之貨名。又系爭貨物依原製造商之名稱即為SOYBEAN
    FLOUR ，原告係依原製造廠商提供之資料及其使用名稱申報
    進口，此觀之原製造商之網頁資料中並無SOYGERM FLOUR 此
    項產品，而對SOYBEAN FLOUR 此產品之介紹說明係黃豆胚軸
    粉即明，且系爭貨物進口外包裝標籤也有「SOYBEAN FLOUR
    」字樣，原告實無提供不正確之資料、不完全之陳述，更非
    為了影響稅則歸列而為申報，本件即應有信賴保護原則之適
    用。
  (四)依海關進口稅則第2 條：「海關進口稅則貨品之分類應依下
    列原則辦理：一、類、章及分章之標題，僅為便於查考而設
    ；其分類之核定，應依照稅則號別所列之名稱及有關類或章
    註為之，此等稅則號別或註內未另行規定者，依照後列各準
    則規定辦理。‧‧‧」規定，本件稅則分類核定時應依照稅
    則號別所列之名稱及有關類或章註為之。按我國商品分類表
    第12章章註載有「第12.08 節不但包括未脫脂之粉及細粒且
    涵蓋部份脫脂之粉及細粒及脫脂後再全部或部份以其原油加
    脂之粉及細粒」；該章總則有詳細敘明，「包括在本節內之
    種子或果實可能是整個、破的、去皮或去殼的，可以經適度
    之加溫使其產品較好保存，（如除去部份水份使其油質酵素
    變成不活性化）」；「為了去掉苦味，或使其產品更容易被
    使用，只要這些種子或果實自然特性不改變或不改變其一般
    用途變成其他特殊用途，某些處理是被允許使用。」又按國
    際商品分類表第12章目註亦有相同記載。是依商品分類表第
    12章章註及目註總則，其並未排除「可即時食用」產品之適
    用，從而，油料種子或含油質果實之粉及細粒類是否為可即
    時食用，並非決定應屬第12章或第19章之要件。
  (五)因系爭貨物為天然農產品，含有水分及酵素，方以低溫緩慢
    緩慢「加熱」以降低其水分及酵素之活性，俾便於保存，其
    加溫處理並無改變其自然特性，且其作為一般用途使用亦未
    改變，此觀諸原製造商提供之產品製程證明可明，蓋依該製
    程證明可知，系爭貨物製造方式如下：1.將黃豆清理及擊碎
    （The soybeans are firstcleaned an dcracked ）；2.經
    適當溫度予以加溫處理，使其脂肪分解酵素停止活動，並將
    黃豆去除苦味，消滅危害養分之因子如胰蛋白酵素，以達保
    存目的（Then,mainly to ensure better preservation,
    the soybeans are subjected to moderate heat treatment
    （l.e. an air temperature of 250 to 300 degrees
    Fahrenheit）that inactivate the lipolytic enzymes,
    eliminates anti-nutrient factors like trypsin, and
    de-bitters the soybeans ），其加溫處理並無改變其天然
    產品特性且其作為一般用途使用亦未改變（Such treatment
    does not alter the character of soybeans as natural
    products and keeps them suitable for general use）；
    3.最後再予以冷卻並碾製成全脂之粉（Finally, the soyb-
    eans are cooled and milled to produce full-fatflour
    ）。系爭貨物係天然之食物成分，其加溫之目的僅在便於保
    存，其製作過程並未經高溫烘焙，並無改變其自然特性，且
    其作為一般用途使用亦未改變，亦即系爭貨物之加熱處理過
    程序並未超出海關進口稅則第12章所允許得加溫之範圍。
  (六)本件進口產品「黃豆生命」（SoyLife ）牌黃豆粉亦曾於西
    元1997年7 月在美國發生歸類爭議，美國紐約港關稅局原亦
    將系爭黃豆粉歸類於美國關稅分類標準表（HTSUS ）項目編
    號第1901號細粉或粗粉之食物調製品，當事人向美國財政部
    申請復審，說明系爭黃豆粉製程亦為「由黃豆經適當溫度予
    以加溫處理（華氏250 至300 度），使其除菌，並使其脂肪
    分解酵素如胰蛋白酵素停止活動，並將黃豆去除苦味，消滅
    危害養分之因子，然後再予以冷卻並碾製成全脂之粉。」亦
    主張「加溫後之黃豆碾磨成全脂的粉，得作為一般用途使用
    ，該產品即應被歸類至美國關稅分類標準表（HTSUS ）細目
    編號1208.10.00黃豆粉及細粒。加熱方式之目的僅係使全脂
    黃豆粉得保持穩定。」嗣美國財政部亦支持當事人上述主張
    ，認為系爭黃豆非以烹煮或烘烤方式加以處理，加溫方式僅
    係提升黃豆粉保存度，故撤銷紐約港關稅局歸類第19類之原
    處分。由此可證上開原告所述本件系爭黃豆粉之製程為真實
    。本件進口黃豆粉既與上開美國案例屬同一產品，我國與美
    國又同樣採取國際商品分類制度，被告既依照美國海關意見
    為本件處分，而該意見嗣遭美國財政部以上開案例裁決推翻
    ，被告自應採納美國上開案例，將系爭貨物歸類為稅則第12
    08.10.00.00-6 號黃豆粉或細粒。
  (七)按我國商品分類表第19章章註說明該章含「穀類、粉、澱粉
    或奶之調製食品；糕餅類食品」與國際商品分類表第19章目
    註指出19.01 節含「由粉、碎粒、細粒、澱粉或麥芽精製成
    之未列名調製食品」。該編號屬商品分類第19章，以「調製
    」為必要生產過程，而「調製」一詞依教育部線上電子字辭
    典之定義為「調配各種材料，製成食物」。系爭黃豆粉並無
    添加任何外來物，而無任何調和製造事實，且亦未變更其作
    為天然食品之本質，自不應適用第19章稅則。又我國商品分
    類表第12類商品係「種子或果實自然特性不改變或不改變其
    一般用途變成其他特殊用途」，而第19類商品則係調製品得
    作為特殊用途。依系爭黃豆粉原製造商網頁，系爭黃豆粉係
    得作為保健食品或一般食品之原料，可證系爭黃豆粉並未改
    變其自然特性而係作為一般用途之食品原料使用，自不應適
    用第19章稅則。
  (八)行政機關應依法行政，所指之法為中華民國有效施行之法律
    ，是以於判斷如何將進口貨物歸類時，即應以我國法律規定
    為認定之標準，而非依外國法律規定為準據。退步言之，美
    國並非系爭貨物之進口國，系爭貨物製造商係荷蘭廠商且係
    自荷蘭進口，被告如欲參據外國分類意見，自應優先依職權
    調查與本案關係密切國之荷蘭之分類意見，惟被告所為處分
    並未曾調查荷蘭之分類意見，僅參據與本案無密切關係之第
    三國美國之分類意見為原處分，已有不當；又被告既參據美
    國之分類意見，應就對於原告有利及不利之意見應一併參據
    ，然被告僅採納不利原告之美國海關意見，卻就上開第三點
    所述美國財政部之案例所為有利原告之意見亦置之不顧，亦
    未說明任何理由，率爾排除我國稅則第1208.10.00.00-6 號
    「大豆粉及細粉」之合法適用，原處分顯屬不當等情。並聲
    明求為判決：1.訴願決定及原處分均撤銷，並將原處分核定
    稅則變更歸列為原申報稅則第1208.10.00.00-6 號，重新核
    定稅率為3%。2.訴訟費用由被告負擔。
四、被告則以：
  (一)被告確曾於90年12月24日以（90）基預字第0451號稅則預先
    審核函將「SOYLIFE COMPLEX MICRO SOYGERM FLOUR 」（即
    黃豆胚軸粉），核定歸列稅則第1212.99.90號「其他果實與
    子仁及其他植物產品，主要供人類食用者」，稅率16% 在案
    。惟原告於92年1 月起進口與上開稅則預先審核函相同之貨
    物（黃豆胚軸粉），均以貨名SOYLIFE COMPLEX REGULAR
    SOYBEAN FLOUR （黃豆粉）申報，並報列稅則第1208.10.00
    號「大豆（黃豆）粉及細粒」，稅率3%，經核與上開預先審
    核函所列貨名「SOYGERM FLOUR 」（黃豆胚軸粉）及核定稅
    則號別1212.99.90號，顯然不同。原告既未信賴上開稅則預
    先審核並據以申報，核無信賴應受保護之適用。又系爭貨物
    於報關時檢附之發票，其貨名為SOYLIFE COMPLEX REGULAR
    NON-GMO ，與報單申報貨名SOYLIFE COMPLEX REGULAR NON-
    GMO 20KGM/DRU （大豆粉）亦不符，足證大豆粉係原告為求
    影響稅則歸列而加列者，是原告自始即有欺瞞、誤導之意圖
    ，從而，即有信賴不值得保護之情形。
  (二)按國際商品統一分類制度註解（下稱HS註解）第12章總則：
    「‧‧‧包括在本節內之種子或果實可能是整個、破的、去
    皮或去殼的，可以經適度之加溫使其產品較好保存（如去部
    分水分使其油質酵素變成不活性化）。為了去掉苦味，或使
    其產品更容易被使用，只要這些種子或果實自然特性不改變
    其一般用途變成其他特殊用途，某些處理是被允許使用。」
    及HS註解第1901節（II）（A ）（附件12）之註釋：「『粉
    』及『細粒』，不僅指列入第11章之穀類粉或細粒，同時指
    列入任何一章之植物性粉、細粒及細粉，例如黃豆粉‧‧‧
    」可知，未經調製之種子（如黃豆）粉末應歸列第1208節，
    如其已逾越上開總則之規定者，則無該節之適用，至已調製
    之植物性粉末則應歸列第1901節。查系爭貨物係以黃豆壓碎
    取得之黃豆胚軸，經以華氏250-300 度（121 ℃-148℃）烘
    焙後研磨製成之粉，由於黃豆胚軸較黃豆顆粒為小，且未含
    油質（或含極少量油質），稍經加熱即可熟化，以華氏250-
    300 度之高溫加熱，已達烘焙程度，自屬業經烘焙調製，歸
    列稅則第1901節，洵屬適當。復查黃豆胚軸僅係黃豆之一小
    部分，其非為「整個、破的、去皮或去殼」之黃豆，至臻明
    確，顯已逾越HS註解第12章總則對1201節至1208節所稱「種
    子」之規範，則其無論是否經過「加溫去苦味」、「烘焙調
    製」或其他方式加工，均無第1208節之適用，原告主張系爭
    貨物雖經「加溫去苦味」仍有第1208節之適用，應係不諳稅
    則分類所致，核無足採。
  (三)查黃豆胚軸粉之規格Micro 、Regular 、Granular係粉粒大
    小或密度之區分，如其Particle size 符合第11章所稱碎粒
    、細粒及粉之規範，且經烘焙調製，均有第1901節之適用，
    原告稱被告遽以核定稅號乙節，應係誤解。
  (四)依據海關進口稅則總說明：「‧‧‧本書之貨品分類架構採
    用世界關務組織制定之國際商品統一分類制度（Harmonized
    Commodity Description and Coding System ，簡稱HS）‧
    ‧‧」及總則一、：「本稅則各號別品目之劃分，除依據本
    稅則類、章及其註，各號別之貨名及解釋準則之規定外，並
    得參據關稅合作理事會編纂之『國際商品統一分類制度註解
    』及其他有關文件辦理」之規定，我國稅則分類係採用國際
    商品統一分類制度（HS），美國為關稅合作理事會會員國之
    一，其稅則分類亦採用同一制度，則其依據HS註解所為分類
    核定，自具參考價值。類同案件經財政部關稅總局於94年10
    月28日以台總局稅字第0941022892號函請駐洛杉磯臺北經濟
    文化辦事處商務組向駐在國海關查詢「SOY GERM」貨品之稅
    則分類意見，嗣經該局於95年4 月14日以台總局稅字第0951
    007817號函轉詢美國海關回覆結果，如有稅則第11章之貨物
    性質（particle size ）者，宜歸列稅則第1901.90.99號，
    否則，宜歸列稅則第2008.99.91號；並無稅則第1208.10.00
    號之適用。
  (五)荷蘭、美國與本國海關等皆係採用世界關務組織制定之國際
    商品統一分類制度，對於同一貨品歸列同一稅則號別之原則
    相同，被告依據前揭總則一之規定並參據美國海關之意見，
    歸列稅則第1901.90.99號，於法並無不合。又被告94年9 月
    14日(94)基關字第45號基隆關稅局進口稅則分類疑問及解答
    函示，參據美國海關意見宜歸列稅則第1901.90.99號，另據
    美國海關稅則分類案例HQ967757釋示：「The soy germ
    flourof the products SoyLife Complex Regular,SoyLife
    Complex Grandular and SoyLife Complex Micro, are
    classified in subheading 1901.90.90.95」，對相同貨物
    SOYLIFE COMPLEX REGULAR （黃豆胚軸粉調製品）亦核定應
    歸列第1901節，其理由與被告前述理由相同，不再贅述，是
    原告所稱被告援用失據乙節，核無足採等語，資為抗辯。並
    聲明求為判決駁回原告之訴。
五、本院之判斷：
  (一)按海關進口稅則號別第1208.10.00號為：「大豆（黃豆）粉
    及細粒」，稅率3%；第1901.90.99號為：「其他第1901節所
    屬之調製品」，稅率30%。
  (二)如事實概要欄所載之事實，有進口報單、系爭貨物製造商之
    產品說明書、原廠加工製造證明、系爭貨物原製造商網頁等
    件影本可稽（見原處分卷附件1 、5 ，本院卷第69、86頁）
    ，且為原告所不爭執，堪認為真實。原告雖主張系爭貨物之
    製程係將黃豆清理擊碎後，僅取其胚軸經適當加溫處理，最
    後予以冷卻並碾製成粉，應歸列稅則號別第1208.10.00號，
    被告歸列第1901.90.99號，不僅違反行政先例，且違反信賴
    保護原則云云。惟查：
  1.依HS註解第12章總則規定：「第1201至第1207節包括供提煉
    （以壓力或溶劑）食用或工業用之油質或脂肪之各種種子或
    果實‧‧‧包括在本節內之種子或果實可能是整個、破的、
    去皮或去殼的，可以經適度之加溫使其產品較好保存（如除
    去部分水份使其油質酵素變成不活性化）。為了去掉苦味，
    或使其產品更容易被使用，只要這些種子或果實自然特性不
    改變其一般用途變成其他特殊用途，某些處理是被允許使用
    。」HS註解第1201節規定：「黃豆，不論是否破碎。黃豆是
    植物油最主要的來源。本節之黃豆為了要去苦味，可以用熱
    處理（見總則說明）．．．」HS註解第1208節為：「油料種
    子或含油質果實之粉及細粒，芥末除外」，HS註解第1208節
    之註釋：「本節包括未脫脂或部分脫脂之粉或細粒，係以第
    12.01 至12.07 節之油料種子及含油質果實經碾磨而得．．
    ．」。又HS註解第19章總則規定：「本章包括通常用為食品
    之許多調製產品，這些調製產品直接以第10章之穀物、第11
    章之產品、或其他章植物性之食物粉、細粒及細粉（穀類粉
    、碎粒及細粒，澱粉，果實或其他植物粉細粒及細粉）或第
    04.01 至04.04 節貨品製得．．．」，HS註解第1901節係指
    ：「麥芽精；由粉、碎粒、細粒、澱粉或麥芽精製成之未列
    名調製食品，未含可可或含可可重量（以完全脫脂可可為基
    礎計算）低於40% 者；以第0401至0404節物品製成之未列名
    調製食品，未含可可或含可可重量（以完全脫脂可可為基礎
    計算）低於5%者」，而HS註解1901節(II)(A) 之註釋為：「
    『粉』及『細粒』，不僅指列入第11章之穀類粉或細粒，同
    時指列入任何一章之植物性粉、細粒及細粉，例如黃豆粉．
    ．．」可知，未經調製之種子（如黃豆）粉末應歸列第1208
    節，如其已逾越該章節上開總則註釋規定者，則無該節之適
    用，至已調製之植物性粉末則應歸列第1901節。
  2.依原告所稱及其提供之系爭貨物產品說明、原廠加工製造證
    明顯示，系爭貨物係將整顆黃豆壓碎後，僅取其胚軸，經華
    氏250-300 度（攝氏121-148 度）烘焙、冷卻後研磨而製成
    之黃豆胚軸粉（見原處分卷附件5 ，本院卷第69、86頁），
    顯非屬第1201節黃豆所製成之黃豆粉。又黃豆胚軸雖係黃豆
    之一部分，然其含油量極微，甚至未含油質，與黃豆本（性
    ）質不同，顯非屬稅則第1201節之油料種子，是以黃豆胚軸
    磨成之粗粉自非可歸列為稅則第1208節之「油料種子或含油
    質果實之粉及細粒，芥末除外」。由於黃豆胚軸較黃豆顆粒
    體積為小，且未含油質（或含極少量油質），稍經加熱即可
    熟化，經華氏250-300 度（約攝氏121-148 度）之高溫加熱
    ，顯已達烘焙程度，成為一般客觀認知可以立即食用之食物
    ，自屬業經烘焙調製。依據稅則第19章章註二(2)說明，除07
    12節之乾蔬菜粉、細粒及細粉，1105節之馬鈴薯粉、細粒及
    細粉；及乾豆類蔬菜粉、細粒及細粉，任何一章之植物性粉
    、細粒及細粉之調製品均屬稅則第1901節物品。系爭貨物既
    先經篩選胚軸，再經烘焙冷卻後研磨製成之黃豆胚軸粉，已
    非屬整個、破的、去皮或去殼之油料種子（黃豆），而為較
    整顆黃豆製得之黃豆粉所含異黃酮為高，且可供即時沖泡食
    用之胚軸粉，顯已改變其自然特性，而超出前揭HS註解第12
    章允許僅止於去苦味、除酵素活性等為保存目的而得「加溫
    」之範圍，自屬經過「調製」之手續，而與單純之整顆黃豆
    經研磨後，基於保存之目的，再予以加熱者不同，而屬HS註
    解第19章總則規定：「本章包括通常用為食品之許多調製產
    品，這些調製產品直接以．．．其他章植物性之食物粉、細
    粒及細粉．．．製得。」及HS註解第1901節(II)(A) 之註釋
    ：「『粉』及『細粒』，不僅指列入第11章之穀類粉或細粒
    ，同時指列入任何一章之植物性粉、細粒及細粉，例如黃豆
    粉．．．」之範疇是被告將系爭貨物歸列稅則第1901節，並
    無不合。
  3.黃豆胚軸僅係黃豆之一小部分，並非「整個、破的、去皮或
    去殼」之黃豆，系爭貨物顯已逾越HS註解第12章總則對1201
    節至1208節所稱「種子」之規範，則其無論是否經過「加溫
    去苦味」「烘焙調製」或其他方式加工，均無第1208節之適
    用。原告主張系爭貨物雖經「加溫去苦味」仍有第1208節之
    適用，顯係對於稅則分類之誤解。
  4.依海關進口稅則總說明：「．．．本書之貨品分類架構採用
    世界關務組織制定之國際商品統一分類制度（Harmonized
    Commodity Descriptionand Coding System，簡稱HS）．．
    ．」及總則一：「本稅則各號別品目之劃分，除依據本稅則
    類、章及其註，各號別之貨名及解釋準則之規定外，並得參
    據關稅合作理事會編纂之『國際商品統一分類制度註解』及
    其他有關文件辦理」之規定，我國稅則分類係採用國際商品
    統一分類制度（HS），美國為關稅合作理事會會員國之一，
    其稅則分類亦採用同一制度，其依據HS註解所為分類核定，
    應具參考價值。被告參酌美國海關就與系爭黃豆胚軸粉相同
    貨物，認應歸列稅則第1901節之見解，自行決定系爭貨物之
    稅則歸列，核無違法不當之處。原告主張本件應優先依荷蘭
    之分類意見云云，惟其分類意見有何不同及可採之處，原告
    並未舉證以實。至於原告所指美國稅則爭議決定書第HQ9597
    48號之貨物"SoyLife"Soybean Flour，為黃豆粉（見本院卷
    第76頁），與系爭貨物為黃豆胚軸粉顯然有別，自不得比附
    援引。
  5.被告雖曾於90年12月24日以（90）基預字第0451號進口貨物
    稅則預先審核答覆函，將進口貨物SOYLIFE （R ）COMPLEX
    MICRO SOYGERM FLOUR 核定歸列稅則第1212.99.90號「其他
    果實與子仁及其他植物產品，主要供人類使用者」（見本院
    卷第46頁，原處分卷附件9 ），惟原告進口系爭貨物自行申
    報貨名SOYLIFE COMPLEX REGULAR NON-GMO 20KGM/DRU ，稅
    則號別為第1901.90.99號，稅率30% （見原處分卷附件1 ）
    ，與該預先審核函所載貨名及核定稅則，並不相同，原告亦
    未申報系爭貨物為SOYGERM FLOUR （黃豆胚軸粉），顯未信
    賴上開稅則預先審核函據以申報，其主張信賴保護原則之適
    用，自非有據。又被告於94年間發現上開黃豆胚軸粉之稅則
    分類有不一致情事，乃於94年9 月14日以（94）基關字第45
    號基隆關稅局進口稅則分類疑問及解答函請財政部關稅總局
    稅則處（下稱稅則處）釋示據復：「．．．參據美國海關意
    見，本案貨物如有稅則第11章之貨物性質（particle size
    ）者，宜歸列稅則第1901.90.99號．．．貴局（90）基預字
    第0451號預審答覆函『SOYLIFE （R ）COMPLEX MICRO
    SOYGERM FLOUR 』歸列稅則第1212.99.90號」之案例，併請
    依該案貨物如有稅則第11章之貨物性質（partical size ）
    者，改列稅則第1901.90.99號．．．」（見原處分卷附件13
    ）。稅則處釋示前既有分類不一致情形，即無財政部91年3
    月8 日台財關第0000000000號令（見本院卷第44、45頁）所
    稱「整體性」之適用，而該解答函既已一併核示前開稅則預
    審答覆函所示貨物亦應改列稅則，則自該函核示之日起，即
    無稅則分類不一致或不適當情事，故亦無上開財政部令之適
    用。況系爭貨物係於該解答函之後進口，有關系爭貨物已有
    明確之稅則分類標準，原告自無持之前稅則分類意見主張被
    告違反行政自我拘束及信賴保護之餘地。
  (三)綜上所述，原告主張無可採。從而被告依原告申報之系爭貨
    物稅則號別第1901.90.99號，按稅率30% 課徵關稅，訴願決
    定予以維持，均無違誤。原告仍執前詞訴請撤銷，並將原處
    分核定稅則變更歸列為原申報稅則第1208.10.00.00-6 號，
    重新核定稅率為3%，為無理由，應予駁回。又兩造其餘陳述
    於判決結果不生影響，無庸一一論列，併予敘明。
六、據上論結，本件原告之訴為無理由，爰依行政訴訟法第233
    條第1 項、第98條第1 項前段，判決如主文。
中    華    民    國    99    年     2    月    2     日
                  臺北高等行政法院第二庭
                                    法  官  楊莉莉
上為正本係照原本作成。
本件以訴訟事件所涉及之法律見解具有原則性者為限，始得於本
判決送達後20日內向本院提出上訴狀並表明上訴理由，如已於本
判決宣示後送達前提起上訴者，應於判決送達後20日內補具上訴
理由（均按他造人數附繕本），且經最高行政法院許可後方得上
訴。
中    華    民    國    99    年     2    月    2     日
                                    書記官  李淑貞


司法院資訊處製作；財團法人民間司法改革基金會備份。
